【裁判字號】    99,上訴,1492
【裁判日期】    990610
【裁判案由】    偽證等
【裁判全文】
臺灣高等法院刑事判決                99年度上訴字第1492號
上  訴  人  臺灣板橋地方法院檢察署檢察官
被      告  乙○○
上列上訴人因偽證等案件，不服臺灣板橋地方法院98年度訴字第
4350號，中華民國99年3月23日第一審判決（起訴案號：臺灣板
橋地方法院檢察署98年度偵字第11683號），提起上訴，本院判
決如下：
    主  文
上訴駁回。
    事  實
一、乙○○前因違反毒品危害防制條例案件，經臺灣臺北地方法
    院檢察署、臺灣板橋地方法院檢察署發布通緝後，其於民國
    94年8月17日，在臺北縣板橋市○○路○段134號2樓，為臺北
    市政府警察局刑警大隊員警查獲，員警得知其有施用毒品犯
    行，乃於同日下午20時25分起至21時止，警詢調查時詢問其
    施用毒品海洛因、安非他命之來源，乙○○供述其施用之海
    洛因及安非他命都是向一位綽號「姐仔」之女子購買來的，
    並指認員警製作指認犯罪嫌疑人紀錄表編號第5號之甲○○
    ，就是其所述販賣海洛因給伊施用之人，臺北市政府警察局
    乃以甲○○涉犯販賣第1、2級毒品罪嫌，移送臺灣板橋地方
    法院檢察署檢察官偵查。詎乙○○於94年12月23日上午11時
    21分許，在臺灣板橋地方法院檢察署第202偵查庭，檢察官
    偵查甲○○涉嫌違反毒品危害防制條例案件訊問時，乙○○
    明知甲○○並未販賣毒品海洛因供其施用，竟基於偽證之犯
    意，以證人身分於供前具結後，為虛偽之證述：「（所吸食
    毒品何來？）向甲○○買的。（如何認識她？）朋友介紹的
    。（認識多久？）去年認識的，大概認識一年多了。（從何
    時開始跟他買毒品？）今年大概五、六閱開始跟他買海洛因
    。（既然認識一年多，為何今年五、六月才跟他買毒品？）
    因為之前我是跟另外的人買，但是後來聯絡不到，才跟甲○
    ○買。（為何知道甲○○有賣毒品？）當時朋友介紹時，就
    有說她有在賣毒品。（多久買一次？）一個禮拜買一、二次
    ，從五、六月就開始了。（價錢？）一克四千元。（一次買
    多少？）一次買四千元。（如何聯絡？）用我的電話000
    0000000打她的電話，但她的電話現在已經停用了。
    （電話0000000000，有無印象？）有印象，這支
    電話我有打過，是甲○○其中一支電話，他電話常換，這支
    電話他曾經使用過。（在何處交易？）有時約在板橋中山路
    ，有時約在萬華。‧‧（是否一開始就知道甲○○之名字？
    ）我只知道她叫『阿雪』，我們都叫她『姐仔』（台語），
    是後來因為毒品案件一起被抓，才知道她叫甲○○。（警方
    於警詢中，是否有讓你指認？）有讓我指認，我一開始就指
    認出甲○○。（提示指認表，哪一個是甲○○？）第五個。
    （警方讓你指認當時，是否出於自由意識指認？）是我自己
    出於自由意識指認的。（共買了幾次？）太多了，記不起來
    了。（是否確係甲○○賣毒品給你？）是。他賣海洛因給我
    。‧‧（警詢筆錄實在否？）實在。（於本署偵訊時，上開
    筆錄實在否？）實在。（為何警詢時稱你是每次購買約零點
    二公克？）那是比較沒有錢時，買零點二公克，比較有錢時
    ，就買一公克」等語，就甲○○是否販賣第一級毒品海洛因
    予乙○○之於案情有重要關係事項，故為虛偽之陳述。嗣甲
    ○○因連續販賣第一級毒品罪經本院判處無期徒刑，經上訴
    臺灣高等法院，乙○○於臺灣高等法院審理中作證時自白前
    開偽證犯行，而查悉上情。
二、案經臺灣高等法院檢察署移送臺灣板橋地方法院檢察署檢察
    官偵查起訴。
    理  由
壹、有罪部分
一、被告乙○○於本院審理中經合法傳喚固未到庭，惟上揭事實
    ，業據其在本案偵查中訊問時及原審審理中坦承不諱（見臺
    灣板橋地方法院檢察署98年度偵字第1168 3號偵查卷第40
    頁、第41頁、第46頁、第51頁、第86頁，原審卷第26頁反面
    、第73頁反面），並有被告於94年8月17日警詢調查筆錄、
    同年12月23日偵查訊問筆錄、證人結文各1份在卷可稽（見
    同上偵查卷第3頁至第7頁、第10頁至第13頁）。再被告於臺
    灣高等法院97年度上訴字第4068號案件審理作證時已供明其
    因懷恨甲○○，而在檢察官偵查訊問時為虛偽陳述，伊知道
    這樣有偽證問題，伊並沒有向甲○○購買毒品等語，有卷附
    本院97年度上訴字第4068號案件審判程序筆錄影本1份可參
    （見偵查卷第18頁），而甲○○被訴販賣海洛因等罪嫌，亦
    經本院於98年2月19日以97年度上訴字第406 8號判決撤銷原
    判決關於連續販賣第一級毒品部分，就甲○○被訴連續販賣
    第1級毒品部分改判無罪等情，亦有上開刑事判決書影本1份
    在卷可憑（見偵查卷第30頁至第34頁），堪認被告確於94年
    12月23日偵查中作證時所稱向甲○○購買海洛因係屬虛偽之
    陳述無訛。而此於案情有重要關係之事項，被告於偵查中供
    前具結，有上開偵查訊問筆錄、證人結文之記載可稽，且此
    部分事項足為甲○○蒙受不利裁判結果之危險，屬於案情有
    重要關係之事項。綜上所述，應認前開補強證據已足擔保被
    告於原審審理中就上開偽證犯罪事實所為任意性自白之真實
    性。從而，本件事證明確，被告偽證之犯行，堪以認定，應
    予依法論科。
二、查被告乙○○於上開臺灣板橋地方法院檢察署檢察官偵查時
    ，係以證人身份於案情有重要關係之事項，供前具結，而為
    虛偽陳述，是核其所為，係犯刑法第168條之偽證罪。查被
    告於本案偵查及原審審理中坦承上開偽證犯行，且甲○○涉
    犯毒品危害防制條例第4條第1項之販賣第1級毒品罪，經原
    審法院以95年度訴字第542號判處無期徒刑，經上訴本院審
    理後，以97年度上訴字第4068號判決撤銷原判決關於連續販
    賣第1級毒品部分，改諭知甲○○被訴連續販賣第一級毒品
    部分無罪，嗣經檢察官上訴最高法院審理中等情，此有上開
    刑事判決書及甲○○之臺灣高等法院被告前案紀錄表附卷可
    憑，足認被告於所虛偽陳述之甲○○違反毒品危害防制條例
    案件裁判確定前，自白其偽證罪犯行，應依刑法第172條規
    定，減輕其刑。
三、原審審理結果，因認被告罪證明確，適用刑法第168條、第
    172條之規定，審酌被告於檢察官偵查中為虛偽證述，影響
    司法威信並浪費司法資源，犯罪所生危害非輕，兼衡其事後
    已自白偽證犯行，及其犯罪之動機、目的，手段等一切情狀
    ，量處有期徒刑6月，以資懲儆；並以被告上開偽證犯罪時
    間係在96年4月24日以前，復無不得減刑之事由，應依中華
    民國九十六年罪犯減刑條例第2條第1項第3款、第7條之規定
    ，減為有期徒刑3月。經核原審判決有罪部分，其認事用法
    並無違誤，量刑亦稱妥適。上訴人即檢察官徒以被告雖自白
    偽證犯行，然其於另案偵查及一審審理中均明確證述甲○○
    販賣，嗣後於本院另案審理時翻供，其行為實影響司法威信
    ，並浪費司法資源甚鉅，原審僅量刑有期徒刑3月，量刑過
    輕，請求從重量刑為上訴理由，指摘原判決不當。惟按量刑
    之輕重，係屬事實審法院得依職權自由裁量之事項，茍於量
    刑時，已依行為人之責任為基礎，並斟酌刑法第57條各款所
    列情狀，而未逾越法定範圍，又未濫用其職權，即不得遽指
    為違法，此觀最高法院72年度台上字第6696號判例意旨自明
    。本件原判決於量刑時，已依上揭規定，審酌被告於檢察官
    偵查中為虛偽證述，影響司法威信並浪費司法資源，犯罪所
    生危害非輕，惟兼衡其事後已自白偽證犯行，及其犯罪之動
    機、目的，手段等一切情狀，量處有期徒刑6月，減為有期
    徒刑3月，既未逾越法定刑度，亦未濫用自由裁量之權限，
    刑度亦屬妥適，核無不當或違法之情形。是檢察官之上訴為
    無理由，應予駁回。
貳、無罪部分
一、公訴意旨另以：被告乙○○於94年8月17日晚上8時25分許，
    因毒品案件遭通緝到案，至臺北市政府警察局刑警大隊偵一
    隊製作筆錄時，竟基於意圖使他人受刑事處分之犯意，向臺
    北市政府警察局刑警大隊誣指甲○○販賣第一級毒品，供稱
    ：其於一年多前出監後才開始施用海洛因及安非他命毒品，
    其施用之海洛因及安非他命都是向一位綽號「姐仔」之女子
    購買，伊跟「姐仔」購買次數太多，詳細次數已記不得了，
    平均一天跟她購買一次，每次購買約零點二公克之海洛因一
    千元，都是約在臺北縣板橋市○○路○段與中山路交叉口的
    一棟大樓，至於安非他命則約每五至七天，以同樣方式向綽
    號「姐仔」洽購每次一千元，最近一次交易是在九十四年八
    月十六日下午二、三點，在臺北市○○區○○街一處不知名
    之電玩店之廁所內，以一千元之代價購買零點二公克重量之
    海洛因，其均只有跟她購買，並指認甲○○即綽號「姐仔」
    之人等語，致使臺北市政府警察局以甲○○涉犯販賣第1、
    2級毒品罪嫌，移送臺灣板橋地方法院檢察署偵辦。因認被
    告乙○○此部分行為，涉犯刑法第169條第1項誣告罪嫌。
二、按犯罪事實應依證據認定之，無證據不得認定犯罪事實；又
    不能證明被告犯罪者，應諭知無罪之判決；刑事訴訟法第
    154條第2項、第301條第1項分別定有明文。次按認定不利於
    被告之事實，須依積極證據，苟積極證據不足為不利於被告
    事實之認定時，即應為有利於被告之認定，更不必有何有利
    之證據，最高法院30年上字第816號著有判例可資參照。又
    被告之自白，不得作為有罪判決之唯一證據，仍應調查其他
    必要之證據，以察其是否與事實相符，刑事訴訟法第156條
    第2項定有明文。是被告雖經自白，仍應調查其他必要之證
    據，以察其是否與事實相符。立法目的乃欲以補強證據擔保
    自白之真實性；亦即以補強證據之存在，藉之限制自白在證
    據上之價值。而所謂補強證據，則指除該自白本身外，其他
    足資以證明自白之犯罪事實確具有相當程度真實性之證據而
    言。雖其所補強者，非以事實之全部為必要，但亦須因補強
    證據與自白之相互利用，而足使犯罪事實獲得確信者，始足
    當之（最高法院93年台上字第4221號判決意旨參照）。復按
    刑法第169條第1項誣告罪，以使人受刑事或懲戒處分之意思
    ，向該管公務員誣告為要件，若因公務員之推問而為不利他
    人之陳述，縱其陳述涉於虛偽，既無申告他人使其受刑事或
    懲戒處分之意思，即與誣告之要件不符，亦有最高法院53年
    台上字第574號判例足資參考。
三、公訴人認被告乙○○涉有上開誣告之犯行，無非以被告乙○
    ○之於警詢、偵查中之供述及其於本院97年度上訴字第4068
    號案件審理中之證述暨上開警詢筆錄，為其主要論據。訊據
    被告乙○○於本院審理中經合法傳喚雖未到庭，惟據其在原
    審固坦承於94年8月17日警詢時指述甲○○販賣海洛因、安
    非他命給伊之事實，但辯稱：伊是因為通緝中在板橋民生路
    當時的住處被警察抓到，並不是伊主動到警局去的，且警察
    說是「姐仔」報警抓伊的，所以警察就問伊毒品的來源，伊
    就說是跟綽號「姐仔」的甲○○買的，本件是警方問伊毒品
    來源，伊才跟警察說毒品是跟誰買的等語。
四、經查：
（一）被告於94年8月17日下午8時25分起至同日下午9時止，警
      詢時固供稱：因伊平常有吸用海洛因及安非他命之習慣，
      伊想戒了，所以才在今天前來貴隊說明經過等語，但其於
      原審審理中則供稱：伊是因為通緝中在板橋民生路當時的
      住處被警察抓到，並不是伊主動到警局去的等語，且徵之
      原審依職權調取之臺灣臺北地方法院檢察署94年度毒偵緝
      字第180號偵查卷附被告於94年8月17日下午8時50分起至
      同日下午9時止警詢調查筆錄所示，被告確係因違反毒品
      危害防制條例案件，經臺灣臺北地方法院檢察署、臺灣板
      橋地方法院檢察署發布通緝後為警緝獲到案，堪認被告係
      因另案通緝而於94年8月17日為警查獲到案而接受員警詢
      問調查，則被告上開於94年8月17日下午8時25分起至同日
      下午9時止，警詢時供述其自行前來警局說明施用毒品經
      過等節，顯與事實不符，自非可採，是本件尚難認被告係
      主動前往警局申告綽號「姐仔」之甲○○販賣海洛因及安
      非他命給伊。又被告於上開94年8月17日下午8時25分起至
      同日下午9時止警詢調查時，係因員警詢問其所施用之海
      洛因及安非他命如何得來等語後，被告始供稱：伊都是向
      一位綽號「姐仔」的女子（指甲○○，下同）購買來的等
      語，並經警再進一步詢問被告向「姐仔」購買幾次毒品、
      交易方式、時間及地點等項後，被告則供稱：伊向「姐仔
      」購買太多次的海洛因及安非他命了，詳細次數伊記不得
      了，平均一天跟她購買1次，每次購買約0.2公克之海洛因
      （1千元），都是約在臺北縣板橋市○○路○段與中山路交
      岔口的一棟大樓，至於安非他命則約每5至7天，以同樣方
      式，向綽號「姐仔」每次洽購1千元，最近一次交易是在
      94年8月16日下午2、3點，在臺北市○○區○○街一處不
      知名之電玩店廁所內，以1千元之代價購買0.2公克重量之
      海洛因，員警製作指認犯罪嫌疑人紀錄表編號第5號之甲
      ○○，就是伊前所述多次販賣海洛因給伊的人沒錯等語，
      此觀諸卷附被告於94年8月17日下午8時25分起至同日下午
      9時止警詢調查筆錄自明。
（二）另原審勘驗被告上開警詢調查筆錄錄音帶，勘驗結果略為
      ：「員警：你因為什麼事主動來我們隊要做筆錄？被告：
      因為我有服用海洛因啊想戒，所以來這邊自己自首。員警
      ：你自己來喔？被告：嗯。員警：你只有用海洛因，還有
      用其他的嗎？被告：還有安眠藥。員警：安眠藥？被告：
      嗯。員警：海洛因跟安眠藥，還有沒有其他的？安眠藥不
      是管制的東西。被告：安非他命。員警：安非他命，還有
      嗎？被告：有啊。員警：你說剛才你有用過搖頭丸？被告
      ：（聽不清楚）員警：現在你有在用嗎？你從何時開始？
      你從上次，你有被關過嗎？被告：被關過。員警：你從上
      次關過後，從何時開始用「號仔」（指海洛因，下同）和
      「安仔」（指安非他命，下同）？被告：這兩年吧。員警
      ：這兩年，大概幾年的時候？被告：應該差不多一年多。
      員警：一年多前，開始用的喔？被告：嗯。員警：上次是
      什麼案子出來的，抓去關？被告：向那個買毒品啊跟槍砲
      。員警：你用的這個「號仔」和「安仔」是怎麼來的？被
      告：我都跟一個「姊仔」拿的。員警：「姊仔」查甫（台
      語）還是查某（台語）的？被告：查某ㄟ（台語）。員警
      ：你跟她買喔？被告：嗯。員警：你前後總共跟那個「姊
      仔」買拿過幾次「號仔」跟「安仔」？被告：很多次。員
      警：詳細次數還記得嗎？被告：不記得了。員警：你用什
      麼方式跟那個「姊仔」買藥「號仔」跟「安仔」？你都怎
      麼跟她買？被告：我用錢跟她買。員警：怎麼買？被告：
      打電話給她啊，跟她約地方這樣啊。員警：行動電話還是
      家裡的電話？被告：行動電話。（打字聲）員警：你每次
      ‧‧，你前後總共向那個叫「姊仔」那個毒販，買過幾次
      ？每次你用什麼方式跟她買？交易的時間、地點大概都在
      哪裡？被告：大概都在板橋。員警：板橋哪裡？被告：中
      山路跟民生路口。員警：你總共跟她買過幾次？沒印象？
      有辦法算嗎？被告：差不多二十次吧。員警：太多次了。
      你一天曾跟她買幾次？被告：一天有時候沒有，有時候一
      天一次，差不多一次吧。員警：差不多一次。被告：有時
      候就‧‧。員警：曾好幾次？被告：不曾。員警：你一次
      都跟她拿多少？被告：一千。員警：「號仔」ㄋㄟ！被告
      ：對。員警：一千差不多有多少？被告：差不多零點二。
      員警：「號仔」一次都多少？一千？被告：嗯。員警：你
      說都在哪裡？被告：板橋民生路跟中山路。員警：每次都
      是一千喔？被告：嗯啊。員警：那邊是誰在？是誰？是你
      在住還是那個姊仔在住，你說民生路跟中山路，那邊有什
      麼較醒目？被告：啊她們大樓的樓下啊。（打字聲）員警
      ：民生路跟中山路附近。被告：那一棟大樓二十幾層樓高
      。（打字聲）員警：啊你「號仔」勒？「號仔」跟她拿多
      少？被告：啊？員警：「安仔」啦。被告：多久拿一次。
      員警：你一次跟她拿多少？被告：拿一千啊。員警：多久
      跟她拿一次？被告：差不多五天、一禮拜。員警：一次拿
      多少？被告：一樣一千啊。員警：一千差不多有多重？被
      告：差不多一公克吧。員警：你最後一次是在何時？什麼
      地方？用什麼方式和那個姊仔買藥？被告：昨天下午在萬
      華雙園街電動間。員警：昨天下午差不多幾點？被告：差
      不多兩、三點。員警：萬華區哪裡的電動間？什麼路？被
      告：雙園街。員警：那間叫什麼名字？被告：那間沒名字
      。員警：電動間裡面喔？被告：嗯。員警：什麼樣的電動
      ？被告：那裡有水果臺和珠仔臺。員警：拿多少？被告：
      拿一千。員警：一千元跟她拿多少？一千是跟她拿「號仔
      」還是「安仔」？被告：「號仔」。員警：多重？被告：
      零點二。員警：啊你們是怎麼交的？約在現場的？被告：
      廁所。員警：廁所，廁所怎麼交？她本身親手交給你喔？
      被告：嗯。員警：還是她叫別人？被告：我錢交給她，她
      也拿給我。員警：一手交錢，一手交貨。那個姊仔長的什
      麼樣子？被告：長的高高的。員警：差不多幾歲的人？被
      告：差不多四十多歲人。員警：那她長的怎麼樣？被告：
      她就頭髮短短的。員警：頭髮短短的。說國語還是台語？
      被告：說國語。員警：啊她你都用哪一支電，你都怎麼跟
      她連絡？她的電話？被告：打手機。員警：幾號？被告：
      ０九三０‧‧。員警：嗯。被告：三一八‧‧。員警：嗯
      。被告：三一０。員警：嗯。啊你說她剛才住的那邊都在
      板橋民生路和中山路口，那棟大樓叫什麼名字？被告：那
      棟大樓我不知道叫什麼名字。員警：我跟你講喔，警方在
      八月四號有在那個板橋市○○路○段十四之一號二十二樓
      ，有抓到一個毒販，而且我們有做一個指認犯罪嫌疑人紀
      錄表供你指認，但是喔嫌犯不一定要在那個表裡面，所以
      等一下給你看照片，你看編號第幾號，就是你剛才說的那
      個每次賣「號啊」跟「安啊」給你那個，你說那個叫「姊
      仔」的人是不是在那。哪一個是你剛才說的那個「姊仔」
      ？但是不一定要在裡面，相片不一定在裡面。你曾看過她
      嗎？被告：曾經啊。員警：五號，是五號喔？你怎麼確定
      五號這個，這個叫甲○○啊。被告：對，確定。員警：是
      怎麼確定？被告：常常跟她見面啊。員警：常常跟他見面
      。被告：啊有去拿東西就是要跟她見面啊。員警：啊？被
      告：跟她拿東西就可以跟她見到面啊。員警：每次都有跟
      她拿嗎？被告：不一定耶。員警：常常會跟她拿啦‧‧。
      被告：不是啦。員警：昨天啦你有跟她拿嗎？被告：有啦
      。員警：昨天你跟她拿一包而已喔？被告：嗯。員警：回
      去用喔。被告：對。員警：你除了跟這個甲○○這個「姊
      仔」買「號仔」，還有跟其他的人買嗎？拿過？被告：都
      是跟她（聽不清楚）。員警：那個甲○○這個「姊仔」都
      怎麼叫你？被告：叫「阿坤」啊。員警：都叫「阿坤」喔
      。被告：嗯啊。員警：她為什麼會叫你「阿坤」？你從何
      時開始被人叫「阿坤」的？被告：我跟她認識（聽不清楚
      ）的那一年。員警：為什會她會叫你「阿坤」？被告：因
      為我的名。員警：一開始她知道你的本名嗎？被告：知道
      。員警：知道喔。你怎麼認識甲○○這個「姊仔」？被告
      ：透過朋友介紹的。員警：誰？被告：一個叫「阿松」的
      。員警：「阿松」喔。被告：嗯。員警：「阿松」要怎麼
      聯絡？被告：抓進去關了。員警：什麼案？被告：好像毒
      品的樣子。員警：本名叫什麼？被告：我不知道。員警：
      何時被關的？被告：差不多半年了吧。員警：還沒出來喔
      ？被告：還沒。員警：毒品什麼款的？「搖仔」還是「號
      仔」？被告：他好像是通緝被抓去，他（因）藥通緝被抓
      去。‧‧‧」等語，有卷附原審99年2月3日勘驗筆錄1份
      在卷可稽。故依上開勘驗結果所示，益徵本件確係員警詢
      問被告所施用之海洛因及安非他命之來源後，被告才供稱
      其係向綽號「姐仔」的女子購買海洛因、安非他命，且經
      員警詢問被告向「姐仔」購買毒品之交易細節後，被告始
      向員警供述其向「姐仔」購買海洛因、安非他命之次數、
      時間、方式及地點等情節，核與上開警詢調查筆錄記載之
      情形相符。
（三）綜觀上開警詢筆錄內容，並參以被告於偵查及本院審理中
      供述：因警察說是「姐仔」報警抓伊的，伊懷恨在心，所
      以警察就問伊毒品的來源，伊就說是跟綽號「姐仔」的甲
      ○○買的等語，堪認被告顯係因員警推問其施用毒品海洛
      因、安非他命之來源後，而於警詢時為不利於甲○○之陳
      述，並非被告自行申告甲○○犯罪，故其陳述縱與事實不
      符而屬虛偽，已難認被告有申告甲○○犯罪而使其受刑事
      處分之意思。況被告於警詢時倘有申告甲○○使其受刑事
      處分之意思，則被告於警詢時應會主動向員警指出綽號「
      姐仔」之真實姓名及住所地址，使員警得以進一步追查綽
      號「姐仔」之女子是否涉有販賣毒品罪嫌，但被告於警詢
      一開始係供述其向綽號「姐仔」之女子購買毒品海洛因、
      安非他命，並未指出綽號「姐仔」之女子的真實姓名及其
      住居所地址，最後係因員警提出指認犯罪嫌疑人紀錄表供
      被告指認後，其才供述綽號「姐仔」就是上開紀錄表中編
      號5之女子甲○○等語，此徵之上開警詢錄音帶勘驗筆錄
      即明，由此益證被告於警詢供述時並無申告甲○○犯罪之
      故意或使其受刑事處分之意圖。故依上開說明，被告行為
      即與誣告罪之要件不符，其所為尚難以刑法第169條第1項
      誣告罪相繩。
（四）綜上所述，本件依公訴人所舉證據，尚不足證明被告有誣
      告之犯行，本院復查無其他積極證據證明被告有何公訴人
      所指誣告之犯行，自不能證明被告此部分之犯罪。
五、原審經審理結果，以無其他積極證據足資證明被告有公訴人
    所指之上開誣告犯行，而為無罪判決之諭知，尚無不合，上
    訴人即檢察官提起上訴仍以被告於偵查及法院審理中均供述
    ：「伊懷恨在心，所以警察問伊毒品來源時，伊就說是跟綽
    號【姐仔】甲○○買的」等語，足見被告係因對「姐仔」甲
    ○○「懷恨在心」，故於「公務員推問」下，被告仍然「主
    動」表示係向甲○○購買毒品，難謂被告此非「以使他人受
    刑事或懲戒處分為目的」，被告既係在警方詢問毒品來源時
    ，「主動」、「積極」表示係向甲○○購買，自構成誣告罪
    無疑，原判決援引最高法院53年台上字第574號判例見解，
    認被告並非「主動」到警局申告，而不構成誣告罪，容有違
    誤；又按諸經驗法則，斷無至愚之販毒者會向吸毒者表示其
    「真實姓名及住所地址」，原判決以被告如有申告甲○○犯
    罪而使其受刑事處分之意思，於警詢時應會主動向員警指出
    綽號「姐仔」之真實姓名及住所地址，而推論被告未具有使
    受刑事處分之誣告意圖，其認事用法容有違誤云云為由，指
    摘原判決不當。惟查，如上所述，本件被告並非主動前往警
    局申告綽號「姐仔」之甲○○販賣海洛因及安非他命給伊，
    而係員警詢問被告所施用之海洛因及安非他命之來源後，被
    告才供稱其係向綽號「姐仔」的女子購買海洛因、安非他命
    ，且經員警詢問被告向「姐仔」購買毒品之交易細節後，被
    告始向員警供述其向「姐仔」購買海洛因、安非他命之次數
    、時間、方式及地點等情節，有警詢調查筆錄記載1份在卷
    可稽，並據原審勘驗上開警詢調查筆錄錄音帶查證屬實，亦
    有卷附原審99年2月3日勘驗筆錄1份附卷可參，揆諸最高法
    院53年台上字第574號判例見解，被告於警詢一開始係供述
    其向綽號「姐仔」之女子購買毒品海洛因、安非他命，並未
    指出綽號「姐仔」之女子的真實姓名或其住居所地址，最後
    係因員警提出指認犯罪嫌疑人紀錄表供被告指認後，其才「
    被動」供述綽號「姐仔」就是上開紀錄表中編號5之女子甲
    ○○等語，此徵之上開警詢錄音帶勘驗筆錄，堪認被告於警
    詢供述時並無申告甲○○犯罪之故意或使其受刑事處分之意
    圖無訛，是本件自難認被告涉犯誣告罪，此業據原審判決於
    判決理由內均詳予論述，且並無違背經驗法則及論理法則。
    又按證據之取捨及證據證明力如何，均屬事實審法院得自由
    裁量、判斷之職權，苟其此項裁量、判斷，並不悖乎通常一
    般之人日常生活經驗之定則或論理法則，且於判決內論敘其
    何以作此判斷之心證理由者，即不得任意指摘其為違法。檢
    察官上訴仍執陳詞，對於原審依職權所為之證據取捨以及心
    證裁量，重為爭執，仍無從使本院形成被告有罪之心證，且
    並未提出其他積極證據以供調查，是檢察官之上訴，為無理
    由，應予駁回。
參、被告於本院審判期日經合法傳喚，無正當理由不到庭，爰不
    待其陳述逕行判決。
據上論斷，應依刑事訴訟法第371條、第368條，判決如主文。
本案經檢察官黃柏齡到庭執行職務。
中    華    民    國    99    年    6    月     10    日
                刑事第十五庭  審判長法  官  吳昭瑩
                                    法  官  蘇隆惠
                                    法  官  吳炳桂
以上正本證明與原本無異。
如不服本判決，應於收受送達後10日內向本院提出上訴書狀，其
未敘述上訴之理由者並得於提起上訴後10日內向本院補提理由書
（均須按他造當事人之人數附繕本）「切勿逕送上級法院」。
                                    書記官  洪雅蔓
中    華    民    國    99    年    6     月    11    日
附錄本案論罪科刑法條全文：
刑法168條：
於執行審判職務之公署審判時或於檢察官偵查時，證人、鑑定人
、通譯於案情有重要關係之事項，供前或供後具結，而為虛偽陳
述者，處7年以下有期徒刑。

司法院資訊處製作；財團法人民間司法改革基金會備份。
